【裁判字號】    89,台上,1611
【裁判日期】    890329
【裁判案由】    違反毒品危害防制條例
【裁判全文】
最高法院刑事判決                              八十九年度台上字第一六一一號
    上  訴  人  甲○○
右上訴人因違反毒品危害防制條例案件，不服台灣高等法院中華民國八十八年十二月
十六日第二審判決（八十八年度上重訴字第六十號，起訴案號：台灣桃園地方法院檢
察署八十八年度偵字第四三八七號），提起上訴，本院判決如左：
    主  文
原判決關於罪刑部分撤銷。
甲○○共同運輸第一級毒品，累犯，處無期徒刑，褫奪公權終身。
扣案之第一級毒品海洛因磚肆塊及包裝（海洛因淨重一五三二‧五九公克，包裝重五
○‧三七公克）暨束腰帶壹只均沒收，海洛因併銷燬之。
    理  由
本件原判決認定：上訴人甲○○曾於民國八十七年間，因賭博案件經台灣南投地方法
院判處有期徒刑五月確定，於八十七年十一月二十日易科罰金執行完畢。猶不知悔改
，明知海洛因屬於第一級毒品，並為我政府管制進口之物品，不得私運來台，竟與成
年男子王衍能（未據起訴）及另一姓名不詳之成年人，基於共同運輸第一級毒品海洛
因及私運管制物品進口之犯意聯絡，於八十八年三月十五日下午六時許，在中國大陸
深圳之「長安百貨公司」旁，由王衍能在其所駕駛車號不詳之自用小客車上，將海洛
因磚四塊（淨重一五三二‧五九公克，包裝重五○‧三七公克) 置入其所有之一只束
腰帶內，再綁於甲○○腰部，言明日後將會給付「走路錢」（未言明金額) ，並告知
甲○○於返抵台灣後，在桃園中正國際機場之排班計程車候車處，自會有前開不詳姓
名成年人前來接應。甲○○旋身繫該束腰帶，於同日下午由中國大陸深圳搭機飛往香
港，再自香港搭乘中華航空公司ＣＩ六一八號班機返回桃園中正國際機場，以此方式
自大陸私運管制物品及運輸第一級毒品海洛因入境。嗣於翌日凌晨零時二十分許，在
中正國際機場之入境第十三號檢查檯受檢時，因神色緊張為海關人員搜索查獲，扣得
上開海洛因磚四塊及供運輸海洛因所用之束腰帶一只等情。係以前開事實，業據上訴
人甲○○於第一審及原審審理中坦承不諱，復有海洛因磚四塊、束腰帶一只扣案暨台
北關稅局扣押貨物、運輸工具收據及搜索筆錄一紙附卷可證。扣案之海洛因磚四塊經
送鑑定結果，發現確係毒品海洛因，合計淨重一五三二‧五九公克，包裝重五○‧三
七公克，有法務部調查局八十八年四月二日（八八) 陸字第八八一三三五八二號鑑定
通知書一紙足憑。而王衍能確有其人，已於八十八年三月二日出境，亦有王衍能之口
卡資料、入出境紀錄資料在卷可佐，足見上訴人之自白與事實相符，其於偵查中謂係
自行購入運回一節，為無可採，事證明確。並說明上訴人係因神情有異，而被海關人
員發覺，已據證人王正湧於第一審證述甚詳，不符自首之要件。按海洛因係屬毒品危
害防制條例第二條第二項第一款所稱之第一級毒品，又屬行政院依懲治走私條例公告
之甲類管制進出口物品。上訴人將之自大陸地區私運輸入，係犯毒品危害防制條例第
四條第一項之運輸第一級毒品罪及懲治走私條例第二條第一項之私運管制物品進口罪
。非法持有毒品之低度行為，為運輸毒品之高度行為所吸收，不另論罪。上訴人與王
衍能及另一不詳姓名成年人間，就上開犯行有犯意聯絡，而由上訴人實施私運輸入行
為，均為共同正犯。上訴人一行為觸犯上開二罪名，為想像競合犯，應從一重之運輸
第一級毒品罪處斷。上訴人曾於八十七年間，因賭博案件經台灣南投地方法院判處有
期徒刑五月確定，於八十七年十一月二十日易科罰金執行完畢，有台灣高等法院檢察
署刑案紀錄簡覆表可憑，其於五年內再犯本罪，為累犯，因所犯運輸第一級毒品罪之
法定刑為死刑或無期徒刑，依法不得加重。乃撤銷第一審不當之判決，適用毒品危害
防制條例第四條第一項、第十八條第一項前段、第十九條第一項，懲治走私條例第二
條第一項，刑法第十一條前段、第二十八條、第五十五條、第四十七條、第三十七條
第一項，論上訴人以共同運輸第一級毒品罪，並以上訴人雖僅運輸一次即被查獲，然
其係累犯，且運輸之毒品數量非少，尚難認其犯罪之情狀為可憫恕，故不依刑法第五
十九條規定減輕其刑。審酌上訴人之品行、生活狀況、智識程度、犯罪動機、目的、
手段、所生損害及犯罪後態度等一切情狀，量處無期徒刑，宣告褫奪公權終身。扣案
海洛因磚四塊（淨重一五三二‧五九公克）為查獲之第一級毒品，依毒品危害防制條
例第十八條第一項前段諭知沒收銷燬之，束腰帶一只為共犯王衍能所有供犯罪所用之
物，依同條例第十九條第一項宣告沒收。經核除後述部分外，於法並無違誤。上訴意
旨略以：上訴人是在海關人員發現有異時，主動交出毒品，原審未傳訊查獲本案之海
關人員查證，僅憑調查人員王正湧之證述，認定上訴人不是自首，於法有違。且上訴
人於審判中據實陳述，已有悔悟之意，原判決未具體審酌上訴人之犯罪情狀，亦有未
合等語。惟上訴人於調查人員調查時，已供承「被海關人員查覺，並從我身上搜得海
洛因四包」、「查驗台海關詢問並搜身，始將該四包毒品搜出」等情甚詳，嗣於第一
審審理時，亦坦陳「我緊張被海關發現」，經原審訊以對王正湧所言有何意見及有何
證據請求調查時，上訴人均答稱「沒有」，有各該筆錄可稽。原審以其並非對於未發
覺之罪自首，而未依職權傳訊查獲本案之海關人員，自無違法可言。又上訴人所犯運
輸第一級毒品罪之最輕法定刑為無期徒刑，原判決已說明上訴人之犯罪情狀難認為可
憫恕，無刑法第五十九條之適用，而量處最輕之法定刑無期徒刑，殊不能以其未詳細
記載具體犯罪情狀，執為上訴第三審之理由。上訴意旨，對原審採證認事及刑罰裁量
之職權行使，任意指摘，自非可取。惟查扣案海洛因磚四塊之包裝（重五○‧三七公
克）亦為共犯王衍能所有供前開犯罪所用之物，原判決未一併依毒品危害防制條例第
十九條第一項宣告沒收。又上訴人自大陸地區私運物品進入台灣地區，依懲治走私條
例第十二條規定，以私運物品進口論，適用該條例規定處斷。原判決疏未於理由中加
以說明，復未援引該法條及同條例第十一條，均有未合。但以上違誤，尚不影響於事
實之認定，本院仍可據以裁判。爰將原判決關於罪刑部分撤銷，改判如主文第二、三
項所示。
據上論結，應依刑事訴訟法第三百九十七條、第三百九十八條第一款，毒品危害防制
條例第四條第一項、第十八條第一項前段、第十九條第一項，懲治走私條例第二條第
一項、第十一條、第十二條，刑法第十一條前段、第二十八條、第五十五條、第四十
七條、第三十七條第一項，判決如主文。
中      華      民      國    八十九    年      三      月    二十九    日
                              最高法院刑事第九庭
                                  審判長法官  張  信  雄
                                        法官  賴  忠  星
                                        法官  張  清  埤
                                        法官  洪  清  江
                                        法官  吳  昆  仁
      右正本證明與原本無異
                                              書  記  官
中      華      民      國    八十九    年      四      月      五      日


司法院資訊處製作；財團法人民間司法改革基金會備份。
